【裁判字號】    97,訴,1641
【裁判日期】    971121
【裁判案由】    殺人未遂
【裁判全文】
臺灣臺北地方法院刑事判決              97年度訴字第1641號
公  訴  人  臺灣臺北地方法院檢察署檢察官
被      告  甲○○
                    樓
選任辯護人  鄭成東律師
上列被告因殺人未遂案件，經檢察官提起公訴（九十七年度偵字
第一一二六五號），本院判決如下：
    主  文
甲○○殺人未遂，累犯，處有期徒刑壹年拾月，緩刑伍年，緩刑
期間付保護管束。扣案之握力棒壹把及吊帶布壹條均沒收。緩刑
伍年。
    事  實
一、甲○○前於民國九十五年間因業務過失致死案件，經本院於
    九十五年十一月八日以九十五年度交訴字第六五號判處有期
    徒刑七月，經臺灣高等法院及最高法院分別於九十六年一月
    三十一日及九十六年五月十日以九十五年度交上訴字第一七
    七號及九十六年度台上字第二六一八號駁回上訴後確定，甫
    於九十七年四月三十日縮刑期滿執行完畢。詎仍不知悔改，
    甲○○與丁○○原為夫妻關係（已於民國九十七年七月十八
    日離婚），二人間具有家庭暴力防治法第三條第一款所定之
    家庭成員關係，因甲○○於出獄後與丁○○相處不睦，見丁○○有意搬離住處，懷疑丁○○與他人有不正常關係，竟萌
    生殺人犯意，而於九十七年五月六日晚間七時三十分許，在
    其位於臺北縣新店市○○路○段31巷2弄22號1樓住處，趁丁○○洗完澡走出浴室之際，即持其所有之握力棒一把，迎面
    朝丁○○頭部猛力毆打，並於丁○○因頭部受傷流血倒地後
    ，仍持屋內吊帶布一條緊勒丁○○之頸部，因而致丁○○受
    有頭部撕裂傷及鈍挫傷、左小指撕裂傷、臉部鈍傷併雙眼結
    膜出血、左鼓膜出血併聽力喪失及軀幹多處挫傷（包含頸部
    挫傷）等傷害，並陷於昏迷。甲○○見丁○○身體似有不適
    且陷入昏迷後，因心生悔意而中止殺人犯行，即立刻對丁○○施以人工呼吸，且要求到場之乙○○叫救護車將丁○○送
    醫，丁○○經送醫後因而倖免於難，甲○○則於偵查犯罪機
    關尚未發現前揭犯罪事實前，自行騎乘機車前往臺北縣政府
    警察局新店分局雙城派出所向警員自承犯罪並接受裁判。
二、案經丁○○訴由臺北縣政府警察局新店分局報告臺灣臺北地
    方法院檢察署檢察官偵查起訴。
    理  由
一、按證人依法應具結而未具結者，其證言不得作為證據；又被
    告以外之人於審判外之言詞或書面陳述，除法律有規定者外
    ，不得作為證據，刑事訴訟法第一百五十八條之三、第一百
    五十九條第一項已分別定有明文。查本件被害人丁○○於偵
    查中所為關於被告甲○○部分犯罪事實之陳述並未依法具結
    ，又其於警詢中言詞陳述之證據能力亦經被告所否認，則依
    前揭法條之規定，應均無證據能力。另按被告以外之人於審
    判外之陳述，雖不符前四條之規定，而經當事人於審判程序
    同意作為證據，法院審酌該言詞陳述作成時之情況，認為適
    當者，亦得為證據；當事人、代理人或辯護人於法院調查證
    據時，之有第一百五十九條第一項不得為證據之情形，而未
    於言詞辯論終結前聲明異議者，視為有前項之規定，同法第
    一百五十九條之五亦已明訂。本案據以認定被告犯罪事實之
    證據，就證人乙○○於警詢及偵查中所為之言詞陳述均屬傳
    聞證據，惟因被告、辯護人及公訴人於本院言詞辯論終結前
    ，均未對於其證據能力聲明異議，依刑事訴訟法第一百五十
    九條之五第一項、第二項規定，視為同意上開證據具備證據
    能力，本院審酌該等傳聞證據作成之情況，亦無違法或不當
    情事，因而認為適當，故該等傳聞證據均具備證據能力而得
    作為證據，合先敘明。
二、訊據被告甲○○對上開犯罪事實坦承不諱，核與證人即被告
    之妹乙○○、到場處理警員丙○○分別於警詢、偵查及本院
    審理時所證相符，並有財團法人佛教慈濟醫院臺北分院診斷
    證明書、病情說明書、臺北縣政府消防局救護紀錄表、急診
    檢傷護理評估紀錄表、急診病歷、醫囑單、本院九十七年度
    緊暫家護字第三號民事緊急保護令各一份及現場照片六張附
    卷可稽，復有握力棒一把及吊帶布一條扣案可資佐證，是被
    告自白核與事實相符，應堪採信。按殺人未遂罪與傷害罪之
    區別，應以有無殺意，即其下手加害時有無死亡之預見為斷
    ，其受傷之多寡，是否致命部位，雖可藉為認定有無殺意之
    心證，且為重要之參考資料，惟非判斷二罪間之絕對標準，
    仍須斟酌當時客觀環境及其他具體情形加以判斷；又刑法上
    殺人罪與傷害人致死罪之區別，本視加害人有無殺意為斷，
    被害人所受之傷害程度，固不能據為認定有無殺意之唯一標
    準，加害人之下手情形如何，於審究犯意方面，仍不失為重
    要參考資料，另犯罪之故意，祇須對於犯罪事實有所認識而
    仍實施為已足，最高法院十九年上字第七一八號、二十年非
    字第一０四號、三十年上字第二六七一號、四十七年台上字
    第一三六四號分別著有判例可資參照。查本件被告所用以毆
    打被害人丁○○頭部之鐵製握力棒一把，長約七十二公分，
    直徑約四公分，中有彈簧且重量甚重；至被告用以勒住被害
    人頸部之吊帶布一條，則係長約一百公分、寬約一公分之尼
    龍帶，二者不當使用均足以對人生命產生危害一節，有卷附
    照片三張在卷可參，並經本院調閱後查證屬實。且人體之頭
    部及頸部均屬重要器官，若以鐵器重毆頭部或以強韌之布帶
    勒緊頸部，均足以令人因頭部重創或氣管堵塞無法呼吸而死
    亡，此亦為一般人均知悉之常識，被告當無不知之理，而其
    卻於持鐵製握力棒朝被害人丁○○頭部重擊之後，見丁○○
    頭部大量出血後倒地，仍持吊帶布緊勒丁○○頸部以致丁○○窒息昏迷，而使丁○○受有如犯罪事實所述之傷害，足認
    被告於案發當時確有殺害被害人之犯意甚明。而被告於被害
    人丁○○昏迷後，雖因心生悔意而停止緊勒被害人頸部，並
    緊急對被害人施以人工呼吸並託其妹乙○○呼叫救護車以救
    護被害人，使被害人得以倖免於難，惟此僅係關涉被告於犯
    後有無中止犯之適用之問題，並不能據以反推被告於為前揭
    行為時並無殺人之犯意。是本件事證明確，被告殺人未遂犯
    行應堪認定，應予依法論科。
三、核被告所為，係犯刑法第二百七十一條第二項、第一項之殺
    人未遂罪。而被告前於九十五年間因業務過失致死案件，經
    本院於九十五年十一月八日以九十五年度交訴字第六五號判
    處有期徒刑七月，經臺灣高等法院及最高法院分別於九十六
    年一月三十一日及九十六年五月十日以九十五年度交上訴字
    第一七七號及九十六年度台上字第二六一八號駁回上訴後確
    定，甫於九十七年四月三十日縮刑期滿執行完畢等情，有卷
    附臺灣高等法院被告前案紀錄表一份可按，其於有期徒刑執
    行完畢後，五年內故意再犯本件有期徒刑之罪，為累犯，應
    依法加重其刑。又被告於持握力棒重毆被害人頭部，並以吊
    帶布僅勒被害人頸部以致被害人窒息昏迷後，因心生悔意，
    隨即停止殺人行為，除立即對被害人施以人工呼吸外，並託
    其妹乙○○呼叫救護車以救護被害人，以防免被害人死亡結
    果發生等情，業據證人乙○○於警詢、偵查中證述明確，而
    被害人經救護車送醫救治後已倖免於死，足認被告係基於己
    意中止殺人行為並防止死亡結果發生，為中止未遂犯，應依
    刑法第二十七條第一項前段、第六十六條後段之規定減輕其
    刑。又被告於為前揭殺人未遂犯行後，於偵查犯罪機關未發
    覺犯罪事實及犯罪人之前，主動前往臺北縣政府警察局新店
    分局雙城派出所自承犯罪並接受裁判一節，亦據證人即承辦
    員警丙○○於本院審理時證述綦詳，並有卷附臺北縣政府警
    察局新店分局刑事案件報告書一份可考，為對於未發覺之犯
    罪自首而接受裁判，應依法減輕其刑並先加後遞減之。爰審
    酌被告僅因出獄返家懷疑當時為其妻之被害人與他人有染，
    不思理性與被害人溝通，竟萌殺人之惡念，趁被害人洗完澡
    步出浴室之際，即以鐵製握力棒重擊被害人頭部，於被害人
    流血倒地後，再以吊帶布緊勒被害人頸部以致被害人窒息昏
    迷，手段甚為兇殘，惡性亦甚重大，惟念其行兇後尚能幡然
    悔悟，出於己意而中止犯罪，對被害人施以人工呼吸並請其
    妹乙○○呼叫救護車送被害人延醫救治以倖免於死，人性尚
    未泯滅，且被告其後已與被害人達成和解，雙方已協議離婚
    ，告訴人並已於本院審理時及偵查中以言詞及書狀表達不欲
    追究被告刑責之意，有九十七年七月十八日刑事撤回告訴狀
    、離婚協議書、戶籍謄本各一份在卷可稽，足認被告已有悔
    意等一切情狀，量處如主文所示之刑。再查被告前未曾因故
    意犯罪受有期徒刑以上刑之宣告，有卷附臺灣高等法院被告
    前案紀錄表一份可參，其因一時失慮罹犯本罪，且已與被害
    人達成和解協議離婚，並獲得被害人之諒解，有上開刑事撤
    回告訴狀等證物可佐，被告經此起訴審判，當知所警惕，信
    無再犯之虞，本院認所宣告之刑以暫不執行為適當，並諭知
    緩刑五年，緩刑期間付保護管束，以啟自新。至扣案之握力
    棒一把、吊帶布一條均為被告所有，且均係供被告犯罪所用
    之物，業據被告供明在卷，爰均依刑法第三十八條第一項第
    二款之規定，併予宣告沒收。
據上論斷，應依刑事訴訟法第二百九十九條第一項前段，家庭暴
力防治法第三十八條第一項，刑法第二百七十一條第二項、第一
項、第二十七條第一項前段、第四十七條第一項、第六十二條、
第七十四條第一項第一款、第三十八條第一項第二款，判決如主
文。
本案經檢察官李彥霖到庭執行職務。
中    華    民    國    97    年    11    月    21    日
              臺灣臺北地方法院刑事第十七庭
                        審判長法  官  劉煌基
                              法  官  賴淑美
                              法  官  劉秀君
上正本證明與原本無異。
如不服本判決應於收受送達後10日內向本院提出上訴書狀，並應
敘述具體理由；其未敘述上訴理由者，應於上訴期間屆滿後20日
內向本院補提理由書（均須按他造當事人之人數附繕本）「切勿
逕送上級法院」。告訴人或被害人如對於本判決不服者，應具備
理由請求檢察官上訴，其上訴期間之計算係以檢察官收受判決正
本之日期為準。
                              書記官  吳俊龍
中    華    民    國    97    年    11    月    21    日
附錄本案論罪科刑法條全文：
中華民國刑法第271條
（普通殺人罪）
殺人者，處死刑、無期徒刑或 10 年以上有期徒刑。
前項之未遂犯罰之。
預備犯第 1 項之罪者，處 2 年以下有期徒刑。


司法院資訊處製作；財團法人民間司法改革基金會備份。
